臺灣高等法院刑事判決　　　　　　　　　九十年度上更(一)字第七二六號
　　上　訴　人
　　即　被　告　甲○○
　　指定辯護人　本院公設辯護人　郭書益
右上訴人，因公共危險案件，不服臺灣板橋地方法院八十六年度訴字第二七五二號，
中華民國八十七年九月三十日第一審判決（起訴案號：臺灣板橋地方法院檢察署八十
六年度偵字第七六五九號）提起上訴，經判決後，由最高法院發回更審，本院判決如
左：
    主      文
原判決撤銷。
甲○○無罪。
    理      由
一、公訴意旨略以：甲○○於民國八十六年三月十四日晚間，因在台北縣新莊市○○
    路三六七號乙○○經營之新高原汽車修理場內與不明人士發生衝突，竟遷怒乙○
    ○，於翌日上午七時許，至該有人所在之修車廠建築物內，以其衣物包成一團並
    潑上易燃之去漬油，點燃後丟進該修車廠之辦公室內，著手放火，經乙○○發現
    即時撲滅火勢而未遂。因認甲○○涉犯刑法第一百七十三條第一項、第三項之放
    火未遂罪嫌。
二、公訴人認被告甲○○涉犯前開罪嫌，無非係以其於警訊中自白，且被害人乙○○
    指訴不移，且有照片二張及縱火用之衣物一包扣案，為其所憑之證據。訊據被告
    甲○○固坦承於八十六年三月十四日晚間在新高原汽車修理廠與該廠員工發生爭
    執，且於翌日七時許至該修車廠欲找乙○○理論等情不諱，惟堅決否認有何公共
    危險犯行，辯稱：伊因在該處用衛生紙把煙蒂熄滅，坐在該工廠辦公室內等乙○
    ○來，發現衛生紙燒起來，就用衣服連衛生紙拿到外面小水池把火熄滅，惟該衣
    物並未燃燒，至伊在警訊時係遭刑求才坦承等語。
三、查前開汽車修理廠辦公室內之茶几表面有小面積薰黑之痕跡，此有偵查卷附照片
    二張可稽，汽車廠其餘處所並無火燒痕跡，該茶几應係被告置放火種之處，起訴
    書泛指被告以衣物潑上易燃之去漬油，點火後丟進該辦公室，應與事實不符。被
    害人乙○○於警訊中稱其於該日七時許發現被縱火，於原審陳稱係在辦公室桌子
    旁地下發現衣物，到場處理之警員陳明光證稱係在桌上發現衣物，惟陳明光係報
    案後才至現場，應以乙○○所述之情形為正確之第一現場，即該茶几薰黑處為被
    告點火之處。被告案發前確於修車廠內與人發生衝突，其因而生氣欲縱火警告，
  乙○○於當日七時許發現時，該火已被熄滅（不知何人熄滅），且燃燒之衣物已
    移離被燃燒之桌面，其他物品均無被燃燒波及之任何跡象，附近亦未發現有被潑
    澆助燃前之證據，係由乙○○報警等情，分別據乙○○及陳明光於原審及本院前
    審調查時供述甚詳。如被告果係意欲縱火，以當時修車廠內無人之情況下以衣物
    點火瞬間必將桌面燒燬。惟查該桌面只是小面積薰黑，顯係被告於衣物燃燒後自
    行撲滅所致。被害人乙○○於本院前審調查時稱火係工廠隔壁的人所滅等語，查
    該火如係鄰人所滅，則其於滅火後應會報警處理或通知被害人，惟乙○○於原審
    陳稱火已經滅很久了，不知何人撲滅，係其自己報警處理。且如係鄰人發現縱火
    ，則距燃燒時應有一段時間，客觀上應不僅只有桌面薰黑而已，顯見乙○○事後
    稱係鄰人發現而滅火云云，不足採信。乙○○經本院傳拘無著，無從令其供出其
    所稱之鄰人供本院查證，惟客觀情形有如前述，被告稱係其自行滅火，應可採信
    。被告於本院前審提出刑求抗辯，惟未提出遭受刑求之驗傷單及其他證據供本院
    參酌，且承辦警員陳明光於本院前審陳稱並無對被告為刑求，被告供稱被刑求自
    無可採。惟被告之自白既僅係稱「心裡氣不過，便涉嫌想警告便縱火」等語，並
    無其意欲燒燬建築物之自白，自不得依該自白認被告有縱火之犯意，而上開客觀
    證據，亦不足以證明上訴人有燒燬建築物之主觀犯意。被告辯稱以衛生紙欲熄滅
    煙蒂而起火，固不足採，惟其意在警告並無縱火之意，應可採信。
四、按犯罪事實，應依證據認定之，無證據不得推定其犯罪事實，刑事訴訟法第一百
    五十四條有明文規定。本件查無其他積極證據足以證明被告有放火之故意，原審
    未能詳查，遽以被告與事實不符之自白認其涉犯放火罪，自非允洽。（被告之行
    為亦不成立其他犯罪）。被告上訴，否認犯罪，執此指摘原判決不當，核有理由
    ，自應由本院將原判決撤銷，改諭知被告無罪之判決。
五、據上論斷，應依刑事訴訟法第三百六十九條第一項前段、第三百六十四條、第三
    百零一條第一項，判決如主文。
本案經檢察官蔡薰慧到庭執行職務。
中    華    民    國    九十一    年     一         月      十一        日
                          臺灣高等法院刑事第四庭
                              審判長法  官  蔡  永  昌
                                    法  官  徐  昌  錦
      法  官  陳  榮  和
右正本證明與原本無異。
檢察官如不服本判決應於收受送達後十日內向本院提出上訴書狀，其未敘述上訴之理
由者並得於提起上訴後十日內向本院補提理由書（均須按他造當事人之人數附繕本）
。
                                    書記官  劉  麗  芬
中    華    民    國    九十一    年     一         月      十四        日
